臺灣基隆地方法院基隆簡易庭小額民事判決
111年度基小字第2472號
原      告  裕邦信用管理顧問股份有限公司

法定代理人  陳載霆  
訴訟代理人  蘇偉譽  
被      告  游閔筑  


上列當事人間給付電信費事件，本院於民國111年11月15日言詞
辯論終結，判決如下：
    主  文
原告之訴駁回。
訴訟費用新臺幣1,000元由原告負擔。
    理由要領
壹、原告起訴主張略以：
一、被告前向訴外人亞太電信股份有限公司（下稱亞太電信）申
    請租用門號為行動電話服務（下稱系爭契約），惟被告未依
    約繳納電信費帳款新臺幣（下同）4萬7,912元，其中包含「
    電信費用」1萬4,109元，及提前終止契約之「專案補貼款」
    3萬3,803元，又亞太電信已於民國109年9月11日與原告簽訂
    不良債權買賣契約，就本件繫屬之債權讓與原告，此有聲證
    2之債權讓與證明書可稽，復依民法第297條之規定債權之讓
    與非經讓與人或受讓人通知債務人，對於債務人不生效力，
    惟因被告戶籍地址及留存之通訊地址皆無法送達，是原告以
    本件起訴狀繕本之送達作為債權讓與之通知，嗣原告經一再
    催討，均置之不理，迄今仍未支付，顯無清償誠意，爰依系
    爭契約及債權讓與之法律關係提起本件訴訟等語。
二、對被告抗辯之意見
　　按民法第125條前段，請求權因15年間不行使消滅，且違約
    金請求權與原本請求權各自獨立，又專案同意書約定，係依
    遞減原則計算專案補貼款（即以合約期間剩餘比例計付專案
    補貼款），性質為因不履行而生損害之賠償總額違約金，民
    法第250條定有明文。違約金之約定，係契約自由、私法自
    治原則之體現，當事人應同受約束，法院並予以尊重，始符
    契約約定之本旨（最高法院97年度台上字第477號裁定、93
    年度台上字第909號判決意旨參照）。是以原告主張「專案
    補貼款」3萬3,803元性質係屬違約金，應適用15年之時效，
    故於本件並未罹於時效。　
三、基於上述，聲明：
　　被告應給付原告4萬7,912元，及其中1萬4,109元自起訴狀繕
    本送達被告翌日起至清償日止，按週年利率百分之5計算之
    利息。　
貳、被告答辯意旨略以：　
　　被告確於104年8月起就未按期繳納電信費用，惟亞太電信均
    未催繳，且本件已欠款許久，被告就「電信費」及「專案補
    貼款」均主張時效抗辯等語，並聲明：原告之訴駁回。　
參、本院之判斷：
一、本件原告係請求被告給付積欠之門號0000000000（換號（原
    ）0000000000）、0000000000、0000000000號手機電信費用
    及專案補貼款共新臺幣（下同）4萬7,912元，有原告提出亞
    太電信行動電話服務申請書、換約方案同意書、行動電話號
    碼可攜服務申請書、專案補償款繳款單、電信服務費收據、
    債權讓與證明書等件可稽，被告亦不否認有與亞太電信簽訂
    系爭契約，因此堪信被告前與亞太電信已成立系爭契約，嗣
    後原告因受讓債權，現為本件債權之債權人，應堪以認定。
二、按消滅時效，自請求權可行使時起算。時效完成後，債務人
    得拒絕給付。民法第128條前段、第144條1項分別定有明文
    。又電信業者以提供行動通信網路系統發送、接收、傳遞電
    磁波之方式，供其用戶發送、傳輸或接收符號、信號、文字
    、影像、聲音、網路訊號，並基此向其用戶按月收取通話費
    、上網費、月租費，則該行動通信網路系統自屬電信業者營
    業上供給之「商品」，且現今社會行動通信業務蓬勃發展，
    此類債權應有從速促其確定之必要性，應認電信業者所提供
    予用戶之行動通話網路系統，亦為民法第127條第8款所稱之
    「商品」，即有該條2年短期時效之適用。又小額代收消費
    款應係商家透過該手機門號授權與被告交易商品，並轉向電
    信公司請領款項，再由被告將商品費用繳納予電信公司，核
    其性質亦應認係電信業者以其行動通訊網路系統提供予消費
    者之商品服務，亦為民法第127條第8款所稱之「商品」，同
    有該條2年短期時效之適用。另專案設備補貼款之約款，乃
    係就消費者如有違反該約款內容時，應給付電信公司多少款
    項之約定，其真意究係電信公司提供商品之代價或係雙方約
    定之違約金，應依個案事實而定。如從該條款之原因事實（
    例如：手機之原始價格與購買時受優惠之價格）、經濟目的
    （例如:約定補貼之旨如何），及其他一切情事，加以探求
    ，得確認系爭貼補款實質上確係電信公司提供手機之代價，
    即有民法第127條第8款規定之適用（臺灣高等法院暨所屬法
    院109年法律座談會民事類提案第1號審查意見參見）。據此
    ，專案補貼款約款之真意，自應探求確認究係電信公司提供
    商品之代價或係雙方約定之違約金而認定，不能逕認係違約
    金之約定。民法第299條第1項規定「債務人於受通知時，所
    得對抗讓與人之事由，皆得以之對抗受讓人。」。
三、查原告請求之「電信費用」為3,592元及1萬0,517元，合計1
    萬4,109元，繳款期限分別為106年6月10日、104年10月27日
    ，有原告提出之106年4月15至同年5月14日、104年9月5日至
    同年10月4日之電信費繳款通知可稽，是該電信費用債權之
    請求權時效至遲分別於108年6月9日、106年10月26日即已罹
    於時效。而原告係於109年9月11日受讓債權，再於111年10
    月3日始具狀提起本件訴訟，此有原告提出之債權讓與證明
    書可稽，並有起訴狀本院收文戳章可憑，顯然原告之「電信
    費用」債權請求權已罹於時效消滅。據此，被告為時效消滅
    之抗辯，而拒絕給付，即屬有據。原告上開電信費之請求權
    既然罹於時效，則其利息債權已屆期之部分，自因「主權利
    消滅」而「隨之消滅」（民法第146條規定參看），而其利
    息債權未屆期之部分，亦因「主權利消滅」而再無請求權之
    可言。
四、次查，原告雖主張請求之「專案補貼款」3萬3,803元，依專
    案同意書約定，係依遞減原則計算專案補貼款（即以合約期
    間剩餘比例計付專案補貼款），性質為因不履行而生損害之
    賠償總額違約金。然觀諸原告提出之「亞太電信行動電話服
    務申請書」之內容，其上載有「終端商品序號：0000000000
    00000-SAMSUNG-(G530)」、「終端商品序號：000000000000
    00-0 SONY-C3」，此乃伴隨門號申請由電信公司提供之手機
    型號，足以堪認本件專案補貼款係電信公司於訂約時提供補
    貼款專案手機，使消費者得於申辦門號以優惠價格（即依市
    價扣除補貼款）取得手機，實質上應係電信公司提供手機之
    代價，核仍屬電信公司提供商品之代價，而非屬違約金之約
    定，故亦有民法第127條第8款短期時效之適用。而原告請求
    之「專案補貼款」為2,988元及3萬0,815元，合計3萬3,803
    元，有原告提出之106年6月15日、104年11月5日之專案補償
    款繳款單通知可稽，繳款期限均載為「敬請立即繳款」，是
    該專案補貼款債權之請求權時效至遲分別於108年6月14日、
    106年11月4日即已罹於時效。原告受讓債權應繼受上開時效
    消滅之不利益，故於111年10月3日始具狀提起本件訴訟，顯
    然原告之「專案補貼款」債權請求權亦已罹於時效消滅。據
    此，被告為時效消滅之抗辯，而拒絕給付，亦屬有據。
五、是被告援時效抗辯從而拒絕給付，核與上開時效制度之法律
    規定相符，乃適法有據並為可採。
六、本件事證已臻明確，兩造其餘主張、陳述及所提之證據暨攻
    擊防禦方法，經本院審酌後，認均與本件判決結果無影響，
    毋庸再予一一論述。　　
七、從而，原告依系爭務契約及債權讓與之法律關係，請求被告
    給付電信費用、專案補貼款合計4萬7,912元，及其中1萬4,1
    09元自起訴狀繕本送達被告翌日起至清償日止，按週年利率
    百分之5計算之利息，因均罹於時效，且經被告抗辯，故其
    請求為無理由，應予駁回。
　　
中　　華　　民　　國　　111 　年　　11　　月　　23　　日
                  基隆簡易庭法  官  王翠芬
以上正本係照原本作成。
對於本件判決如有不服，應於收受送達後20日內向本院提出上訴
書狀，上訴於本院合議庭，並按他造當事人之人數附具繕本。
當事人之上訴，非以判決違背法令為理由不得為之，上訴狀應記
載上訴理由，表明下列各款事項：
㈠原判決所違背之法令及其具體內容。
㈡依訴訟資料可認為原判決有違背法令之具體事實。
如委任律師提起上訴者，應一併繳納上訴審裁判費。
中　　華　　民　　國　　111 　年　　11　　月　　23　　日
                            書記官  陳怡君